---
title: "LAB5"
author: "Lubin"
date: "`r Sys.Date()`"
output: word_document
---

#Дисперсионный анализ

Загрузим данные

```{r}
data <- read.csv("data/diet.csv", row.names=1)
summary(data)
```

Проведем некоторые преобразования над таблицей

```{r}
colnames(data) <- c("gender", "age", "height", "initial.weight", 
                    "diet.type", "final.weight")
data$diet.type <- factor(c("A", "B", "C")[data$diet.type])
data$weight.loss = data$initial.weight - data$final.weight
summary(data)
```

*Удаление выбросов*

Сейчас нужно проверить данные в колонке "weight.loss" на наличие выбросов. Извлечем потенциальные выбросы на основе критерия IQR (межквартильного размаха), используя функцию "boxplot.stats()".

```{r}
boxplot.stats(data$weight.loss)$out
```

Если рассматривать данные целиком, то выбросов нет. Разделим данные на 3 группы по типу диеты и проверим на наличие выбросов каждую из них.

```{r}
data.Adiet <- subset(data, diet.type == "A")
data.Bdiet <- subset(data, diet.type == "B")
data.Cdiet <- subset(data, diet.type == "C")

out.A <- boxplot.stats(data.Adiet$weight.loss)$out
out.B <- boxplot.stats(data.Bdiet$weight.loss)$out
out.C <- boxplot.stats(data.Cdiet$weight.loss)$out

out.A
out.B
out.C
```

В итоге, потенциальные выбросы были обнаружены только в группе "А". Избавимся от них.

```{r}
data.new <- subset(data, weight.loss != 8.5 & weight.loss != 9.0)
boxplot.stats(subset(data.new, diet.type == "A")$weight.loss)$out
```
*Тесты и построение графиков*

Далее проведем все тесты, показанные в примере, и сравним результаты с выбросами и без.

*Диаграмма размаха*
```{r}
# С выбросами
boxplot(
  data=data,
  weight.loss~diet.type,
  col="light gray",
  ylab="Weight loss (kg)",
  xlab="Diet type"
)
abline(h=0, col="green")

# Без выбросов
boxplot(
  data=data.new,
  weight.loss~diet.type,
  col="light gray",
  ylab="Weight loss (kg)",
  xlab="Diet type"
)
abline(h=0, col="green")
```
В случае без выбросов средняя потеря веса у людей, которые сидели на диете "А", ниже чем в случае с выбросами. Также уменьшился верхний и нижний квантиль.

*График групповых средних*

```{r}
library(gplots)

# С выбросами
plotmeans(data=data, weight.loss~diet.type)
# Рассчет среднеквадратического отклонения для каждой группы
aggregate(data$weight.loss, by=list(data$diet.type), FUN=sd)

# Без выбросов
plotmeans(data=data.new, weight.loss~diet.type)
# Рассчет среднеквадратического отклонения для каждой группы
aggregate(data.new$weight.loss, by=list(data.new$diet.type), FUN=sd)
```
В случае без выбросов среднеквадратическое отклонение потери веса у людей, которые сидели на диете "А", ниже чем в случае с выбросами.

*Тест на межгрупповые различия*
Для подгонки ANOVA модели используем функцию aov, частный случай линейной модели lm.

```{r}
# С выбросами
fit <- aov(data=data, weight.loss ~ diet.type)
summary(fit)

cat("\n\n")

# Без выбросов
fit.new <- aov(data=data.new, weight.loss ~ diet.type)
summary(fit.new)
```
В случае без выбросов значение p-value меньше чем в случае с выбросами. Несмотря на это, в обоих случаях результат является статистически значимым. Это указывает на то, что по крайней мере одна группа отличается от других.

*Попарные различия между средними значениями для всех групп*

```{r}
# C выбросами
TukeyHSD(fit)

cat("\n\n")

# Без выбросов
TukeyHSD(fit.new)
```
В случае без выбросов разница между группами A и B, A и С выше чем в случае с выбросами.

```{r}
library(multcomp)

# C выбросами
par(mar=c(5,4,6,2))
tuk <- glht(fit, linfct=mcp(diet.type="Tukey"))
plot(cld(tuk, level=.05),col="lightgrey")

# Без выбросов
par(mar=c(5,4,6,2))
tuk.new <- glht(fit.new, linfct=mcp(diet.type="Tukey"))
plot(cld(tuk.new, level=.05),col="lightgrey")
```













